臺灣高等法院刑事判決　　　　　　　　100年度上易字第771號
上　訴　人
即　被　告　林宜靜
選任辯護人　賴俊佑　律師
上列上訴人因傷害案件，不服臺灣臺北地方法院100年度易字第
161號，中華民國100年2月25日第一審判決（起訴案號：臺灣臺
北地方法院檢察署99年度偵字第19641號），提起上訴，本院判
決如下：
    主  文
原判決撤銷。
林宜靜無罪。
    理  由
一、公訴意旨略以：被告林宜靜與林欣儀（更名為林韋華）係址
    設臺北市中山區○○○路133巷30號「彩虹T-BAR卡拉OK店」
    （下稱彩虹卡拉OK店）股東，晁竹君為彩虹卡拉OK店員工，
    ，於民國99年7月24日上午6時許，被告林宜靜、林欣儀因離
    職及房租事宜與晁竹君在彩虹卡拉OK店內發生口角，詎林宜
    靜竟基於傷害犯意，徒手毆打並用高跟鞋踢踹晁竹君，致晁
    竹君受有左手臂擦挫傷、左膝蓋挫傷、左下背挫傷及頭部挫
    傷等傷害，因認被告林宜靜涉犯刑法第277條第1項之傷害罪
    嫌。
二、按犯罪事實應依證據認定之，無證據不得認定犯罪事實；不
    能證明犯罪者，應諭知無罪之判決，刑事訴訟法第154條第2
    項，第301條第1項分別定有明文。又所謂證據，須適於為被
    告犯罪事實之證明者，始得為斷罪之資料；如未能發現相當
    證據，或證據不足以證明，自不能以推測或擬制之方法，以
    為裁判之基礎（最高法院29年上字第3105號、40年台上字第
    86號判決意旨參照）。再刑事訴訟上證明之資料，無論其為
    直接或間接證據，均須達於通常一般之人均不致有所懷疑，
    而得確信其為真實之程度，始得據為有罪之認定，若其關於
    被告是否犯罪之證明未能達此程度，而有合理懷疑之存在，
    致使無從形成有罪之確信，根據「罪證有疑、利於被告」之
    證據法則，即不得遽為不利被告之認定（最高法院76年台上
    字第4986號判決意旨參照）。又按被害人與一般證人不同，
    其與被告處於絕對相反之立場，其陳述之目的，在使被告受
    刑事訴追處罰，內容未必完全真實，證明力自較一般證人之
    陳述薄弱。故被害人縱立於證人地位而為陳述，仍應視其陳
    述有無瑕疵，即便其陳述無瑕疵可指，仍不得作為有罪判決
    之唯一依據，應調查其他證據以察其是否與事實相符，亦即
    仍須有補強證據以擔保其陳述之真實性，始得採為斷罪之依
    據，且應達到前揭所示毫無合理可疑之證明程度，方得為有
    罪之判決（最高法院61年台上字第3099號判例及94年度台上
    字第3326號判決意旨參照）。
三、按被告以外之人於審判外之言詞或書面陳述，除法律有規定
    者外，不得作為證據；又被告以外之人於審判外之陳述，雖
    不符第159條之1至第159條之4之規定，但經當事人於審判程
    序同意作為證據，法院審酌該言詞陳述或書面陳述作成時之
    情況，認為適當者，亦得為證據；當事人、代理人或辯護人
    於法院調查證據時，知有第159條第1項不得為證據之情形，
    而未於言詞辯論終結前聲明異議者，視為有前項之同意，刑
    事訴訟法第159條第1項、第159條之5規定甚明。經查，本判
    決後開所引用之各該被告以外之人於審判外之陳述（包括書
    面陳述），雖屬傳聞證據，惟於本院審理時，被告林宜靜、
    辯護人及檢察官均表示對證據能力無意見而不予爭執，且迄
    至言詞辯論終結前亦均未聲明異議，本院審酌上開證據資料
    製作時之情況，尚查無違法不當及證明力明顯過低之瑕疵，
    亦認為以之作為證據應屬適當，故揆諸前開法律規定與說明
    ，爰逕依刑事訴訟法第159條之5規定，認前揭證據資料均例
    外有證據能力。
四、公訴人認被告涉有傷害罪嫌，無非係以被告供述、告訴人晁
    竹君、證人吳雅斐之證述及馬偕紀念醫院台北院區驗傷診斷
    證明書1份等為其主要論據。訊據被告固坦承有透過「小莊
    」於上開時間將告訴人帶至彩虹卡拉OK店，並與告訴人見面
    聊天，惟堅詞否認有何傷害之犯行，辯稱：伊沒有傷害告訴
    人，不知告訴人為何受傷，告訴人離開時還好好的等語。經
    查：
(一)證人即告訴人晁竹君固於偵查中證稱：伊當時一進入彩虹卡
    拉OK店，被告即表示遭伊背叛，因有人見伊在別人店內，被
    告就衝過來打伊頭部，並用高跟鞋踹，伊有閃躲，但被告仍
    然繼續毆打，店內有客人叫被告不要動手等語（見偵查卷第
    28頁），指訴被告有於上開彩虹卡拉OK店內毆打渠，惟據當
    日在場之證人簡志哲、林欣儀於本院均詰證稱：告訴人進來
    店裡直到離開，伊等都有在場，並未見到被告有用手毆打或
    用高跟鞋踹告訴人之肢體衝突，也未見到告訴人離開時有受
    傷，或抱怨受傷等語（見本院卷第29頁至第31頁），證人唐
    玉珊亦於偵查中證稱：伊有在現場看到告訴人走進店裡與被
    告說話，被告是說道理給告訴人聽，雙方說話語氣很一般，
    沒有見到被告打告訴人或用腳踹告訴人等語（見偵查卷第36
    頁），均與告訴人上開證言不符，則告訴人證述遭被告傷害
    乙節，是否可信，已非無疑。本院審酌證人簡志哲僅為當日
    適巧至彩虹卡拉OK店消費之客人，應無故意偏袒被告或告訴
    人之必要；而證人林欣儀、唐玉珊雖分別為彩虹卡拉OK店之
    股東及員工，然其等就前開證言皆已具結，且傷害罪為最重
    本刑3年以下有期徒刑之罪，偽證罪則為最重本刑7年以下有
    期徒刑之罪，論諸常情，其等應無為迴護被告免於輕罪，而
    陷己罹於重罪之可能，是堪認證人簡志哲、林欣儀、唐玉珊
    之證言，應與事實相符，而有可信。
(二)至證人吳雅斐雖於偵查中證稱：當時告訴人在伊家中，被彩
    虹卡拉OK店員工帶走，後來告訴人回到伊家時身上已經受傷
    ，最明顯的傷在手臂等語（見偵查卷第37頁），然證人吳雅
    斐當天並未在案發現場目睹經過，依其所為之證詞充其量僅
    能證明告訴人回到其住處時已經受傷，至於在何處受傷尚屬
    不明，自難逕以認定告訴人身上之傷勢係前往彩虹卡拉OK店
    時遭被告傷害所致；另被告提出之馬偕紀念醫院驗傷診斷證
    明書，亦僅能證明被告身上受有該等傷害，而無法證明究竟
    何人所為，均難執為被告不利之證據。
(三)綜上所述，告訴人身上固有受傷，但究竟如何造成尚屬未明
    ，質之被告亦堅詞否認有傷害犯行，基於禁止推定罪狀之法
    則，確保國家刑罰權之正確行使之目的下，公訴意旨所依憑
    之證據，猶難遽論被告林宜靜有何傷害犯行。此外，復查無
    其他積極證據足以證明被告確有公訴人所指上開犯行，即不
    能證明被告犯罪。原審就卷內證據資料未詳予勾稽，遽為被
    告有罪之認定，並予科刑，容有未洽。被告上訴意旨否認犯
    行，為有理由，應由本院將原判決撤銷改判，另為被告無罪
    之諭知，以昭審慎。
據上論斷，應依刑事訴訟法第369條第1項前段、第364條、第301
條第1項前段，判決如主文。
本案經檢察官越方如到庭執行職務
中    華    民    國   100    年    5     月    26    日
                  刑事第十二庭審判長法  官  蔡永昌
                                    法  官  蔡新毅
                                    法  官  蘇隆惠
以上正本證明與原本無異。
不得上訴。
                                    書記官  楊妙恩
中    華    民    國   100    年    5     月    26    日